臺灣臺中地方法院刑事判決
110年度交易字第547號
公  訴  人  臺灣臺中地方檢察署檢察官
被      告  陳永茂


上列被告因過失傷害案件，經檢察官提起公訴（110年度偵緝字
第326號），本院判決如下：
    主    文
陳永茂汽車駕駛人無駕駛執照駕車犯過失傷害罪，處拘役伍拾玖
日，如易科罰金，以新臺幣壹仟元折算壹日。 
    犯罪事實
一、陳永茂駕駛執照遭監理機關吊銷，為無駕駛執照之人，仍於
    民國109年5月20日下午，駕駛車牌號碼0000-00號自用小客
    貨車，沿臺中市烏日區新興路由西往東方向行駛，嗣於同日
    17時38分許，行經臺中市○○區○○路000○00號前，本應注意汽
    車在同一車道行駛時，除擬超越前車外，後車與前車之間應
    保持隨時可以煞停之距離，且應注意車前狀況，並隨時採取
    必要之安全措施，而依當時情形，並無不能注意之情事，仍
    竟疏未注意及此，追撞前方戴佳琪駕駛之車牌號碼000-0000
    號自用小客車，致戴佳琪受有左肩挫傷、右手挫傷、頭痛、
    頭暈等傷害。
二、案經戴佳琪訴由臺中市政府警察局烏日分局報告臺灣臺中地
    方檢察署檢察官偵查起訴。
    理    由
壹、程序部分：
一、按法院認為應科拘役、罰金或應諭知免刑或無罪之案件，被
    告經合法傳喚無正當理由不到庭者，得不待其陳述逕行判決
     ，刑事訴訟法第306條定有明文。查被告陳永茂經本院合法
    傳喚，於本院110年9月29日審理程序無正當理由不到庭，且
    未在監在押，有本院送達證書、臺灣高等法院在監在押全國
    紀錄表、刑事報到單、本院審理筆錄等件在卷可稽（本院卷
    第91至99頁），爰不待其陳述，逕為一造辯論判決，合先敘
    明。
二、本判決下述所引用被告以外之人於審判外之供述證據，檢察
    官迄本院言詞辯論終結前，就該等證據之證據能力未聲明異
    議，而被告則於本院審判期日無正當理由不到庭，顯放棄聲
    明異議之權，本院審酌上開供述證據資料製作時之情況，並
    無不當取供或證明力明顯過低之瑕疵，認以之作為證據應屬
    適當，依刑事訴訟法第159條之5規定，認均具有證據能力。
    而本判決以下引用之非供述證據，無刑事訴訟法第159 條第
    1 項規定傳聞法則之適用，因與本案待證事實具有關聯性，
    且無證據證明係公務員違法取得之物，依法自得作為證據。
貳、實體部分：
　　訊據被告固坦承於上開時、地，與告訴人戴佳琪發生本件交
    通事故，致告訴人受傷之事實，惟矢口否認有何過失傷害犯
    行，辯稱：對方沒有死掉，我不認罪云云。經查： 
一、被告於109年5月20日下午，駕駛車牌號碼0000-00號自用小
    客貨車，沿臺中市烏日區新興路由西往東方向行駛，嗣於同
    日下午5時38分許，行經臺中市○○區○○路000○00號前，與告
    訴人駕駛之車牌號碼000-0000號自用小客車發生碰撞，告訴
    人因而受有左肩挫傷、右手挫傷、頭痛、頭暈之傷害等情，
    為被告於偵訊時自陳在卷（偵緝卷第47至48頁），核與證人
    即告訴人於警詢及偵查中證述相符（偵卷第19至21頁、95至
    96頁），並有員警職務報告、烏日林新醫院診斷證明書、臺
    中市政府警察局道路交通事故初步分析研判表、道路交通事
    故現場圖、道路交通事故調查報告表㈠㈡、臺中市政府警察局
    道路交通事故談話紀錄表、現場及車損照片、告訴人右手受
    傷照片、臺中市政府警察局舉發違反道路交通管理事件通知
    單、臺中市政府警察局交通事故補充資料表、證號查詢汽車
    駕駛人等件（偵卷第17、25、35、37、39至41、47至61、63
    、65、71、73頁）在卷可憑，是此部分之事實，堪予認定。
二、按汽車在同一車道行駛時，除擬超越前車外，後車與前車之
    間應保持隨時可以煞停之距離；汽車行駛時，駕駛人應注意
    車前狀況及兩車並行之間隔，並隨時採取必要之安全措施，
    為道路交通安全規則第94條第1項前段、第3項前段所明定。
    查卷附道路交通事故調查報告表㈠所示，本件事故發生時，
    日間自然光線，柏油路面、無缺陷，道路無障礙物，視距良
    好（偵卷第39頁），無不能注意之情事。被告駕駛前揭自小
    客貨車行駛於道路上，自應確實遵守，注意後車與前車之間
    應保持隨時可以煞停之距離，並注意車前狀況及隨時採取必
    要之安全措施，以維持行車安全及避免發生危險。而據告訴
    人於警詢證述：我於109年5月20日17時38分許，在臺中市○○
    區○○路000○00號前發生車禍，我駕駛自用小客車BEU-3566由
    烏日成功嶺出發要往臺中旱溪的方向要回家。我行駛新興路
    由西往東行駛外側車道直行。我的車子是行進中。被告在我
    的後方，當時被告自稱撿車内東西才撞到我的車子，被告的
    車子1186-HR的前方與我的車子BEU-3566的後方碰撞，我本
    人有受傷，傷勢如烏日林新醫院診斷證明書所述等語；於偵
    查中證述：我於109年5月20日17時38分許，駕駛車牌號碼00
    0-0000號自用小客車，沿臺中市烏日區新興路由西往東方向
    行駛，行經臺中市○○區○○路000○00號前，遭被告駕駛的自用
    小客貨車撞擊，我是從後面被撞，我順順往前開，我就被撞
    ，我的車尾被他車頭撞等語（偵卷第19至20、95頁），並參
    酌道路交通事故現場圖、道路交通事故調查報告表㈠㈡、臺中
    市政府警察局道路交通事故談話紀錄表、現場及車損照片、
    臺中市政府警察局交通事故補充資料表等件（偵卷第37、39
    至41、47至61、71頁）。足證，被告於駕車行經臺中市○○區
    ○○路000○00號前，疏未注意後車與前車間應保持隨時可以煞
    停之距離、車前狀況，並隨時採取必要之安全措施，即冒然
    前行，因而撞擊前方告訴人所駕駛之上揭車輛，被告於本件
    交通事故之發生，自有未注意與前車保持隨時可以煞停之距
    離、亦未注意車前狀況，並隨時採取必要之安全措施之過失
    甚明。又告訴人因被告過失肇事致受有上揭傷害，有前揭診
    斷證明書存卷可參，是被告過失行為與告訴人之傷害結果間
    ，具有相當因果關係，亦可認定。綜上，本案事證明確，被
    告犯行洵堪認定，應依法論科。 
三、論罪科刑：
　㈠被告於肇事時係無駕駛執照駕車，有卷附證號查詢汽車駕駛
    人查詢結果可憑（偵卷第73頁），其因前開過失駕駛行為，
    致使告訴人受有傷害，故核被告所為，係犯道路交通管理處
    罰條例第86條第1 項、刑法第284 條前段之過失傷害罪，並
    應依上開條例規定加重其刑。
　㈡按刑法第62條前段所規定之自首，係以對於未發覺之犯罪自
    首而受裁判為要件，故犯罪行為人應於有偵查犯罪職權之公
    務員未發覺犯罪事實或犯罪人之前自首犯罪，且接受裁判，
    兩項要件兼備，始得依刑法第62條前段自首之規定減輕其刑
    （最最高法院86年度台上字第1951號判決意旨參照）。查，
    被告固於本案肇事後，報案人或勤指中心轉來資料未報明肇
    事人姓名，經員警至現場處理時，被告在場，在有偵查犯罪
    職權之公務員未發覺為犯嫌前，即主動向前來處理之臺中市
    政府警察局烏日分局烏日交通分隊警員承認肇事一情，有臺
    中市政府警察局道路交通事故肇事人自首情形紀錄表附卷可
    參（偵卷67頁），惟被告於案發後，於警詢、偵查均未到庭
    ，經臺灣臺中地方檢察署（下稱臺中地檢署）發布通緝，始
    為警緝獲，有員警職務報告、臺中地檢署點名單、臺中地檢
    署通緝書、警詢筆錄等件可佐（偵卷第17、93、161、頁、
    偵緝卷第19至22頁），嗣被告於本院準備程序、審理程序亦
    均未到庭，有本院送達證書、準備程序及審理筆錄（本院卷
    第25、37、91、97至100頁）在卷可證。從而，被告顯無接
    受裁判之意，核與刑法第62條前段所規定自首之要件不合，
    自難依該規定減輕其刑。 
　㈢爰以行為人之責任為基礎，審酌被告無駕駛執照，且因疏未
    注意上情，而肇致本案車禍事故之發生，造成告訴人受有上
    開傷勢，所為誠有不該，暨被告犯後於警詢、偵查、本院準
    備程序及審理均未到案，且未與告訴人和解並賠償損失之犯
    後態度，兼衡被告緝獲後於警詢自述之教育程度、職業、家
    庭經濟狀況（偵緝卷第19頁）、素行等一切情狀，量處如主
    文所示之刑，並諭知易科罰金之折算標準。
據上論斷，應依刑事訴訟法第299 條第1 項前段、第306 條，道
路交通管理處罰條例第86條第1 項，刑法第11條前段、第284 條
前段、第41條第1 項前段，刑法施行法第1 條之1 第1 項，判決
如主文。
本案經檢察官楊仕正提起公訴，檢察官羅秀蓮、郭逵到庭執行職
務。 
中　　華　　民　　國　　110 　年　　10　　月　  20　　日
                  刑事第六庭  審判長  法  官 柯志民
                                      法  官 戰諭威
                                      法  官 蔡逸蓉
以上正本證明與原本無異。
如不服本判決應於收受送達後20日內向本院提出上訴書狀，並應
敘述具體理由；其未敘述上訴之理由者，應於上訴期間屆滿後20
日內向本院補提理由書（均須按他造當事人之人數附繕本）「切
勿逕送上級法院」。
告訴人或被害人如不服判決，應備理由具狀向檢察官請求上訴，
上訴期間之計算，以檢察官收受判決正本之日起算。
　　　　                              書記官 葉俊宏
中　　華　　民　　國　　110 　年　　10　　月　　20　　日
附錄論罪科刑法條
道路交通管理處罰條例第86條第1項
汽車駕駛人，無駕駛執照駕車、酒醉駕車、吸食毒品或迷幻藥駕
車、行駛人行道或行經行人穿越道不依規定讓行人優先通行，因
而致人受傷或死亡，依法應負刑事責任者，加重其刑至二分之一
。
刑法第284條
因過失傷害人者，處一年以下有期徒刑、拘役或十萬元以下罰金
；致重傷者，處三年以下有期徒刑、拘役或三十萬元以下罰金。